臺灣板橋地方法院民事裁定　　　　　　100年度監宣字第346號
聲　請　人　林建男
相　對　人　林孟穎
上列聲請人聲請對相對人為監護宣告事件，本院裁定如下：
    主    文
宣告林孟穎（女，民國○○○年○月○○○日生，身分證統一編
號：Ｚ000000000號）為受輔助宣告之人。
選定林建男（男，民國○○○年○○月○日生，身分證統一編號
：Ｚ000000000號）為受輔助宣告之人之輔助人。
聲請費用新臺幣壹仟元由受輔助宣告之人負擔。
    理    由
一、聲請意旨略以：聲請人林建男之姐即相對人林孟穎因腦血管
    瘤破裂引起失智症，致不能為意思表示或受意思表示，或不
    能辨識其意思表示之效果，目前居住在護理之家，為此依民
    事訴訟法第597 條以下規定，檢附戶籍謄本、中華民國身心
    障礙手冊影本、醫院診斷證明書影本、親屬系統表、同意書
    等件為證，聲請宣告相對人林孟穎為受監護宣告之人，併選
    定聲請人林建男為受監護宣告之人林孟穎之監護人等語。
二、按法院對於監護宣告之聲請，認為未達因精神障礙或其他心
    智缺陷，致不能為意思表示或受意思表示，或不能辨識其意
    思表示之效果之程度者，得依第15條之1第1項規定，為輔助
    之宣告；對於因精神障礙或其他心智缺陷，致其為意思表示
    或受意思表示，或辨識其意思表示效果之能力，顯有不足者
    ，法院得因本人、配偶、四親等內之親屬、最近一年有同居
    事實之其他親屬、檢察官、主管機關或社會福利機構之聲請
    ，為輔助之宣告，民法第14條第3 項及第15條之1 分別定有
    明文。
三、經查：聲請人主張之事實，業據其提出戶籍謄本5 件、醫院
    診斷證明書影本2 件、中華民國身心障礙手冊影本、親屬系
    統表、同意書各1 件為證。本院審驗相對人林孟穎之心神狀
    況，並參酌石牌振興醫院陳威廷醫師鑑定結果，認為相對人
    「日常生活可部分自理、洗澡仍需人協助。話多、但反應混
    亂、下肢無力。意識清醒、可溝通性、記憶力差、人事時地
    定向力受損、計算能力差、判斷力差、易怒、性情不穩、嚴
    重被害妄想、智能退化、日常生活部分可自理、經濟活動能
    力差、社會性差。相對人為腦中風經術後合併失智症。意識
    清醒。話多、可溝通，但情緒易怒、易激動。對人（把哥哥
    視為弟弟，實際上無小孩卻自稱有五個小孩）、事（護理之
    家為外公開設）、時（於護理之家照護約兩年，但自認僅兩
    、三個月）、地等之定向力混亂；計算力及記憶力變差（吃
    過中餐等吃晚餐、不記得早餐內容；難以說出母親姓名；忘
    記自己學歷）；有嚴重被害妄想症（鑑定被視為要侵占財產
    ，並認為外公有派人來打她）。有精神障礙或其他心智缺點
    ，其意思表示或辨識意思表示效果之程度為顯有不足，預後
    及回復之可能性差，為符合輔助之宣告之人」等語，此有醫
    師出具之精神鑑定報告書為憑。是本院認相對人林孟穎之意
    思表示或受意思表示，或辨識其意思表示效果之能力之狀態
    尚有能力，未達不能為意思表示或受意思表示，或不能辨識
    其意思表示效果之程度，但有得輔助宣告之原因，爰依民法
    第14條第3 項之規定，宣告相對人林孟穎為受輔助宣告之人
    。
四、再按受輔助宣告之人應置輔助人，並準用民法第1111條至第
    1111之2 規定，此觀民法第1113條之1 自明。亦即法院為輔
    護之宣告時，應依職權就配偶、四親等內之親屬、最近1 年
    有同居事實之其他親屬、主管機關、社會福利機構或其他適
    當之人選定1 人或數人為輔助人。法院選定輔助人時，應依
    受輔助宣告之人之最佳利益，優先考量受輔助宣告之人之意
    見，審酌一切情狀，並注意下列事項：(一)受輔助宣告之人
    之身心狀態與生活及財產狀況。(二)受輔助宣告之人與其配
    偶、子女或其他共同生活之人間之情感狀況。(三)輔助人之
    職業、經歷、意見及其與受監護宣告之人之利害關係。(四)
    法人為輔助人時，其事業之種類與內容，法人及其代表人與
    受輔助宣告之人之利害關係。查：聲請人林建男為相對人即
    受輔助宣告人林孟穎之胞弟，其經相對人之父母、弟妹等親
    屬同意由其照護相對人，此有同意書、親屬系統表附卷可憑
    。是本院審酌上情，認聲請人林建男有輔助相對人之能力，
    亦適於任之，是由聲請人林建男任輔助人，最能符合相對人
    林孟穎之最佳利益，爰選定聲請人林建男為輔助人。
五、末者，由民法第15條之2 規定可知，受輔助宣告之人並未喪
    失行為能力，且依法並未完全剝奪其財產處分權。再參酌同
    法第1113條之1 規定，並無準用同法第1094條、第1099條及
    第1099條之1 、第1103條第1 項規定，亦即受輔助宣告人之
    財產，不由輔助人管理，輔助人對於受輔助宣告人之財產，
    並無依規定與經法院或主管機關所指定之人會同開具財產清
    冊。本件相對人之精神或心智狀況未達監護宣告之程度，而
    經本院依民法第14條第3 項、民事訴訟法第624 條之3 第1
    項規定，對相對人為輔助之宣告已如前所述，再依上說明，
    本件毋庸指定會同開具財產清冊之人，附此敘明。
六、依民事訴訟法第624條之1、第608 條第1 項裁定如主文。
中    華    民    國   100    年    12    月    30    日
                  家事法庭  法  官  古秋菊
以上正本係照原本作成。
如不服本裁定關於選定輔助人部分，應於送達後10日內向本院提
出抗告狀，並繳納抗告費新臺幣1,000 元；其餘關於輔助宣告之
部分，不得抗告。
中    華    民    國   100    年    12    月    30    日
                            書記官  林佩萱